臺灣嘉義地方法院刑事判決　　　　　　100年度簡上字第126號
上　訴　人　臺灣嘉義地方法院檢察署檢察官
被　　　告　楊讚成
上列上訴人因損害債權案件，不服本院朴子簡易庭100 年度朴簡
字第206 號中華民國100 年6 月30日第一審判決（聲請簡易判決
處刑案號：100 年偵緝字第109 號），提起上訴，本院合議庭為
第二審判決如下：
    主  文
上訴駁回。
楊讚成緩刑肆年。並應自民國壹佰年拾月貳拾伍日起至壹佰零肆
年壹月貳拾伍日止，按月於每月貳拾伍日向劉榮三支付新臺幣伍
仟元，如有一期未履行，視為全部到期。
    犯 罪 事 實
一、楊讚成與劉榮三為臺灣中油股份有限公司同事，因楊讚成向
    劉榮三借款新臺幣（下同）45萬元未還，劉榮三乃持楊讚成
    所簽發之本票（票面金額：45萬元、發票日：民國97年9 月
    17日、票據號碼：TH476401號）向本院聲請裁定准予強制執
    行，經本院於98年6 月12日以98年度司票字第418 號裁定准
    予強制執行，並於同年7 月2 日（起訴書誤載為7 月3 日）
    確定。劉榮三於上揭裁定確定後，向本院民事執行處聲請強
    制執行楊讚成之財產，經本院於98年7 月28日以嘉院和民98
    司執利字第18370 號執行命令將楊讚成對第三人臺灣中油股
    份有限公司油品行銷事業部嘉南營業處之薪資債權，在45萬
    元（另利息、違約金之計算及程序費用、執行費用詳如前執
    行命令）範圍內，移轉於債權人劉榮三，由債權人劉榮三逕
    向第三人臺灣中油股份有限公司執行收取。劉榮三嗣依該執
    行命令所載內容向臺灣中油股份有限公司收取楊讚成薪資債
    權數月共計61,790元後，債權尚未完全滿足，楊讚成即於99
    年3 月1 日向臺灣中油股份有限公司辦理優退（但臺灣中油
    股份有限公司以專案資遣處理），劉榮三得知上情，隨即另
    向本院聲請執行楊讚成應領之資遣費，經本院於99年3 月15
    日以嘉院貴99司執利字第5379號執行命令，禁止債務人楊讚
    成在427,318 元及自99年2 月13日起至清償日止按週年利率
    百分之6 計算之利息範圍內收取對第三人臺灣中油股份有限
    公司油品行銷事業部嘉南營業處之資遣費債權或為其他處分
    ，第三人亦不得對債務人清償，然因臺灣中油股份有限公司
    早已於99年3 月17日將楊讚成應領之資遣費2,933,048 元匯
    入楊讚成設於第一商業銀行興嘉分行帳號0000000000000000
    62號帳戶內，楊讚成即基於意圖損害債權人債權之犯意，於
    同日將上開資遣費中之2,933,000 元領出；臺灣中油股份有
    限公司又於99年4 月22日再將80,542元久任獎金匯入楊讚成
    上開帳戶內，楊讚成又接續上開犯意，復於同日將上開款項
    提領一空，卻未清償積欠劉榮三之債務，隱匿其財產，以規
    避強制執行。
二、案經劉榮三訴請臺灣嘉義地方法院檢察署檢察官偵查起訴。
    理  由
一、證據能力部分：
    被告以外之人於審判外之陳述，雖不符刑事訴訟法第159 條
    之1 至第159 條之4 等規定，而經當事人於審判程序同意作
    為證據，法院審酌該言詞陳述或書面陳述作成時之情況，認
    為適當者，亦得為證據；當事人、代理人或辯護人於法院調
    查證據時，知有第159 條第1 項不得為證據之情形，而未於
    言詞辯論終結前聲明異議者，視為有前項之同意，刑事訴訟
    法第159 條之5 定有明文。立法意旨在於傳聞證據未經當事
    人之反對詰問予以核實，原則上先予排除。惟若當事人已放
    棄反對詰問權，於審判程序中表明同意該等傳聞證據可作為
    證據；或於言詞辯論終結前未聲明異議，基於尊重當事人對
    傳聞證據之處分權，及證據資料愈豐富，愈有助於真實發見
    之理念，且強化言詞辯論主義，使訴訟程序得以順暢進行，
    上開傳聞證據亦均具有證據能力。經查，公訴人、被告對於
    本判決所引用具傳聞性質之書面證據，於本案辯論終結前，
    或同意作為證據或不爭執其證據能力，本院審酌各該證據作
    成時之情況，並無不法取得之情形，認為亦適合作為本案之
    證據，揆諸上開說明，各該證據均有證據能力。
二、認定事實所憑之證據及理由：
(一)、上揭事實，業據告訴人劉榮三指述綦詳（見99年度交查字第
    1088號卷第6 頁、第28頁、100 年度偵緝字第109 號卷第28
    頁、本院卷第20頁、第23頁、第35頁、第38頁），並有本院
    98年度司票字第418 號本票裁定及確定證明書、98年7 月28
    日嘉院和民98司執利字第18370 號執行命令、99年3 月15日
    嘉院貴99司執利字第5379號執行命令、99年4 月29日嘉院貴
    99司執利字第5379號執行命令、99年6 月8 日嘉院貴99司執
    利字第5379號債權憑證、臺灣中油股份有限公司油品行銷事
    業部嘉南營業處99年5 月28日嘉人字第09900871890 號函及
    所附營業處補發（扣）明細表、臺灣臺中地方法院檢察述檢
    察官99年度偵緝字第2026號不起訴處分書、京城銀行匯出匯
    款單、臺灣銀行匯出匯款賣匯水單內政部警政署國人入出境
    處理系統、臺灣高等法院臺中分院檢察署100 年5 月26日中
    分檢榮孝100 移372 字第1000000159號函（見99年度他字第
    666 號卷第4  頁、第5 頁、第6 頁、第7  頁、第10頁、99
    年度交查字第1088號卷第7 頁至第8 頁、第16頁至第18頁、
    第38頁至第50頁、本院卷第25頁）附卷可稽，被告對於上情
    亦坦承不諱（見100 年度偵緝字第109 號卷第15頁至第16頁
    、第27頁至第28頁、第36頁至第37頁、本院卷第20頁、第33
    頁至第39頁），被告自白核與事實相符，應堪採信。
(二)、本件事證明確，被告損害債權犯行堪以認定，自應予以論罪
    科刑。
三、論罪科刑之理由：
(一)、核被告所為，係犯刑法第356 條之損害債權罪。又數行為於
    同時同地或密切接近之時地實施，侵害同一之法益，各行為
    之獨立性極為薄弱，依一般社會健全觀念，在時間差距上，
    難以強行分開，在刑法評價上，以視為數個舉動之接續施行
    ，合為包括之一行為予以評價，較為合理，則屬接續犯，而
    為包括之一罪，最高法院86年臺上字第3295號判例意旨可資
    參照，被告基於同一損害債權之犯意，於99年3 月17日及同
    年4 月22日將其帳戶內領得之款項，幾乎全數提領一空，使
    債權人債權難以獲償，其前後2 次提領款項之時間相近，所
    侵害者均屬告訴人劉榮三債權獲償之法益，各行為之獨立性
    極為薄弱，此2 次損害債權行為，應視為數個舉動之接續施
    行，屬接續犯，而為包括之一罪。
(二)、原審認被告罪證明確，因而適用刑事訴訟法第449  條第2項
    、第454 條第2 項，刑法第356 條、第41條第1 項前段，刑
    法施行法第1 條之1 第1 項、第2 項前段，就被告之犯行量
    處有期徒刑3 月，並諭知以1,000 元折算1 日之易科罰金折
    算標準，認事用法均無不當。告訴人請求檢察官以原審量刑
    過輕為由提起上訴，惟按刑之量定，係實體法上賦予法院得
    為自由裁量之事項，倘其未有逾越或濫用法律所規定裁量之
    外部及內部性界限，並符合法規範之體系及目的，遵守一般
    有效之經驗及論理法則，即不得任意指為違法（最高法院75
    年臺上字第7033號判例參照）。原審基於調查審理所認定之
    事實，在法定刑範圍內加以考量，量處被告有期徒刑3 月，
    妥適反應所認定之犯罪事實與全案情節，並未過重，況且告
    訴人亦與被告達成協議，所欠款項願意接受被告分期攤還20
    萬元即可，並同意給予被告附條件緩刑，是本件檢察官上訴
    為無理由，應予駁回。
(三)、此外，被告未曾因故意犯罪受有期徒刑以上刑之宣告，有臺
    灣高等法院被告前案紀錄表1 份在卷可參，其因一時失慮而
    觸犯法令，犯後已坦承犯行，深具悔意，且已與告訴人達成
    協議，告訴人同意被告就其債權僅支付20萬元即可，並同意
    被告分期清償此20萬元債務，被告已取得告訴人之諒解，告
    訴人於本院審理時表示同意給與附條件緩刑，本院認其經此
    教訓後，應能知所警惕而無再犯之虞，且被告依其同意之緩
    刑條件，每月需償還5,000 元予告訴人，倘宣付執行所宣告
    之刑，對於告訴人獲得賠償毫無俾益，此亦非告訴人所樂見
    ，本院綜合前情，認上開對被告宣告之刑以暫不執行為當，
    爰併諭知緩刑4 年，並依刑法第74條第2 項第3 款斟酌被告
    尚未支付告訴人應分期清償之金額之情形，命被告向告訴人
    支付200,000 元之借款債務，給付方式自100 年10月25日起
    至104 年1 月25日止，分40期，於每月25日各給付5,000 元
    ，至清償完畢為止，如有1 期未履行，視為全部到期（經被
    告、告訴人於本院審理時當庭表示同意上揭緩刑所附之條件
    ）。依刑法第74條第4 項規定，上開內容得為民事強制執行
    名義，且依刑法第75條之1 第1 項第4 款規定，違反上開之
    負擔情節重大，足認原宣告之緩刑難收其預期效果，而有執
    行刑罰之必要者，告訴人得請求檢察官向本院聲請撤銷對被
    告所為之緩刑宣告，應併敘明。
四、應適用之法律：
    刑事訴訟法第455 條之1 第1 項、第3 項、第368 條，刑法
    第74條第1 項第1 款、第2 項第3 款。
本案經檢察官曹合一到庭執行職務。
中    華    民    國   100     年     8     月   31   日
                  刑事第三庭    審判長法  官  陳仁智
                                      法  官  鄭雅文
                                      法  官  李秋瑩
以上正本證明與原本無異。
不得上訴。
中    華    民    國   100     年     8     月   31   日
                                      書記官  劉英芬
附錄本案論罪科刑法條全文：
中華民國刑法第356條
（損害債權罪）
債務人於將受強制執行之際，意圖損害債權人之債權，而毀壞、
處分或隱匿其財產者，處2 年以下有期徒刑、拘役或5 百元以下
罰金。